臺灣高等法院臺中分院刑事判決　　　96年度上重訴字第33號
上　訴　人
即被　　告　甲○○
選任辯護人　何孟育　律師
上列上訴人因違反毒品危害防制條例案件，不服臺灣臺中地方法
院95年度訴字第539號中華民國96年3月22日第一審判決（起訴案
號：臺灣臺中地方法院檢察署95年度偵字第2861號；併辦案號：
95年度偵字第20411號、第21534號），提起上訴，本院判決如下
：
    主    文
原判決撤銷。
甲○○共同連續販賣第一級毒品，處有期徒刑拾貳年。扣案如附
表壹編號1、3所示之毒品海洛因均沒收銷燬之，扣案如附表壹編
號2、4所示之盛裝毒品空包裝袋均沒收之；未扣案之販賣第一級
毒品所得新臺幣拾陸萬陸仟元沒收之，如全部或一部不能沒收時
，以其財產抵償之。
    犯罪事實
一、甲○○，綽號阿文，明知海洛因係屬毒品危害防制條例第2
    條第2項第1款所稱之第1級毒品，不得非法持有、販賣，竟
    意圖營利，暨貪圖免費施用毒品海洛因之不法利益，自94
    年5月15日起，加入以陳榮科為首之販毒集團，而丙○○、
    丁嘉華（裁判情形詳如附表二所示）等人，亦分別自94年5
    月15日、94年7月7日起，加入以陳榮科為首之販毒集團，乃
    各自上開時間起，共同基於販賣第一級毒品海洛因以營利之
    概括犯意聯絡，由陳榮科負責提供第一級毒品海洛因及操作
    流程，甲○○負責接受訂貨及送貨收款，丙○○則負責訂貨
    、送貨安全及執行監督、丁嘉華負責送貨及取款之工作，先
    後多次出售毒品海洛因予下列之人，所為販賣第一級毒品海
    洛因之行為如下：
　(一)自94年5月15日起至94年7月13日止，乙○○以其使用之門號
　　0000000000號行動電話或公共電話，撥打該販毒集團使用之
    以不知情之陳衛憲名義申請、門號0000000000行動電話及其
    他不詳號碼之行動電話聯絡購買毒品事宜，由甲○○接聽後
    ，均約定在臺中市○○區○○路與崇德2路口之便利商店外
    交易，或由甲○○1人、或由甲○○、丙○○2人一同前往（
    其中丙○○參與送貨為2次）、或由甲○○、丁嘉華（於94
    年7 月12日與甲○○一同前往送貨1次），有時每日、有時
    隔2、3日即出售1次，每次均販賣價值3千元價量之海洛因1
    包予乙○○，均由甲○○收取價款，再返回台中市○○路
    409之23號陳榮科住處，將販毒所得價款交付陳榮科收執，
    前後共計52次，陳榮科、甲○○、丙○○、丁嘉華等人共計
    得款15萬6千元，而甲○○尚獲得陳榮科免費轉讓供其施用
    毒品海洛因之不法利益。
  (二)自94年6月下旬某日起至94年7月13日止，先後在陳榮科上開
    住處、臺中市○村路某處、臺中市○○路與中港路之加油站
    等地，由甲○○以每次1千元之價量、先後8次（其中2次尚
    未收錢）、另以每次2千元之價量、先後2次，出售海洛因予
    丁金增、丁嘉華兄弟，並由甲○○當場交付海洛因予丁金增
    、丁嘉華後，再收取價款，得款後即返回陳榮科上開住處，
    將販賣所得價款交付陳榮科收執，前後共計10次，陳榮科、
    甲○○、丙○○共計得款1萬元。
二、嗣於94年7月14日16時許，因乙○○遭檢舉施用毒品案件，
    經警方持搜索票前往位於臺中縣烏日鄉○○路684號查獲，
    乙○○向警方供出其毒品係撥打門號0000000000號行動電話
    向綽號「阿文」者所購，警方遂要求乙○○以其使用之
    0000000000號行動電話撥打上開電話，佯欲購買3千元之毒
    品海洛因1包，由陳榮科接聽並談妥交易時間、地點及價量
    後，即囑由丁嘉華前往送貨，丁嘉華遂於當日18時許，攜帶
    毒品海洛因1包（驗餘淨重0.73公克，空包裝重0.34公克）
    前往臺中市○○區○○路與崇德2路口之便利商店前，等候
    乙○○前來交易，旋為警員王書勛、吳登慶等人當場查獲，
    該販毒集團此次販毒行為始未得逞。而陳榮科見丁嘉華遲未
    返回，乃囑丙○○前往查看，經丁嘉華向警方指明丙○○亦
    為販毒集團成員後，丙○○亦被逮捕。嗣於當日18時30分許
    ，經警帶同丁嘉華前往陳榮科上開住處，當場在客廳電腦桌
    抽屜內起獲海洛因27包，在沙發椅墊下起獲海洛因1包，在
    丁嘉華所住房間內起獲其施用之海洛因1包（以上共29包，
    合計驗餘淨重31.79公克，空包裝重7.22公克）。迄94年7月
    15日偵訊時丙○○供稱綽號「阿文」即甲○○，毒品海洛因
    係陳榮科所交付販賣，始查悉上情。
三、案經臺中市警察局第六分局報告臺灣臺中地方法院檢察署檢
    察官偵查起訴及移送併案審理。
    理    由
壹、證據能力方面：
  (一)被告以外之人於審判外之陳述，雖不符前4條之規定，而經
    當事人於審判程序同意作為證據，法院審酌該言詞陳述或書
    面陳述作成時之情況，認為適當者，亦得為證據；當事人、
    代理人或辯護人於法院調查證據時，知有第159條第1項不得
    為證據之情形，而未於言詞辯論終結前聲明異議者，視為有
    前項之同意，刑事訴訟法第159條之5定有明文。本案下列引
    為證據之證人陳述及書證，除證人乙○○於審判外之陳述，
    經被告之選任辯護人爭執其證據能力外，其餘均未爭執，依
    上揭法條之規定，自得採為判決之基礎。
  (二)按刑事訴訟法第159條固規定「被告以外之人於審判外之言
    詞或書面陳述，除法律有規定者外，不得作為證據」，本件
    證人乙○○於原審94年度訴字第2915號案件審理時之陳述，
    固屬被告以外之人在本院本案審判外之陳述，然既係向法官
    所為陳述，依刑事訴訟法第159條之1第1項規定，其陳述自
    得為證據。被告之選任辯護人此部分爭執，洵屬無據，合先
    敘明。
貳、有罪部分：
一、訊據上訴人即被告（下稱被告）甲○○坦承有與陳榮科共同
    販賣第一級毒品海洛因之犯行，惟辯稱伊於94年6月初起始
    幫陳榮科送交毒品予乙○○，惟次數僅十餘次，且伊在丁嘉
    華加入後就未再繼續送貨云云。經查：
  (一)被告甲○○如何自94年5月15日起至同年7月14日止，加入以
    陳榮科為首之販毒集團，與陳榮科共同販賣第一級毒品海洛
    因予乙○○，有時每日、有時隔2、3日即出售1次，每次交
    易之價量均為3千元；而丙○○亦自94年5月15日起加入該販
    毒集團，並曾與被告甲○○共同送貨2次；另丁嘉華自94年7
    月7日進而加入該販毒集團，並於同年7月12日與被告甲○○
    共同送貨1次予乙○○，而丁嘉華於同年7月14日單獨送貨，
    即為警查獲等情，有下列事證可資證明：
  (1)證人乙○○於原審法院94年度訴字第2915號案件審理陳榮科
    販毒一案時，就上情已證述綦詳：
  證人乙○○於94年11月25日審理時具結證稱：伊撥打門號
    0000000000 號電話購買海洛因，平均2、3天買1次，1次買1
    包3千元，都是在被查獲的便利商店門口拿海洛因。接電話
    的大部分都是「阿文」，也有其他人的聲音，但伊不認識對
    方，伊只認識「阿文」，所以伊打電話過去都是說要找「阿
    文」。該段期間拿海洛因給伊的人是「阿文」，丁嘉華只有
    拿給伊2次。伊都是用伊的行動電話號碼0000000000號聯絡
    ，有時候會打公共電話。丁嘉華送海洛因給伊2次，1次是在
    查獲的那一天，另外1次是在查獲前2、3天，地點都是在被
    查獲的那一家便利商店前，伊每次都是買3千元1包。第1次
    是「阿文」帶丁嘉華來，所以伊把錢交給「阿文」，查獲的
    那1次，伊還沒有交錢，就被警察查獲了。伊向「阿文」購
    買海洛因半年內買了很多次，2、3天就買1次，都是買海洛
    因，每次都是買1包3千元。丙○○沒有單獨來送過毒品，丙○○是跟「阿文」一起來的，丙○○來的那幾次，錢伊也都
    是交給「阿文」，丙○○大概來過2、3次，交貨的地點也都
    是在查獲的這個便利商店前；「阿文」自己送過很多次毒品
    給伊，好幾個月累積伊都是向他拿，伊都是2、3天拿1次，
    除了向丁嘉華拿的2次，及丙○○陪「阿文」送的2次外，其
    他都是「阿文」自己送來的。94年7月14日前2、3天丁嘉華
    有送貨給伊，他是與「阿文」一起過來的，該次海洛因是由
    「阿文」交給伊，伊將錢交給「阿文」，伊也有以其他電話
    連絡，「阿文」常換號碼，但伊印象最深是0000000000號該
    支電話，伊與0000000000號聯絡時，都是談購買海洛因之事
    ，打該電話就是要買海洛因。伊若有錢時就天天買，若沒有
    錢就2、3天買1次，伊每次固定買3千元1包。伊每個月10日
    左右有領錢，就天天買到月底，之前就是2、3天買1次。伊
    所說的「阿文」即在庭之證人甲○○等語（見原審94年度訴
    字第2915號影印卷宗第163至168頁）。
　證人乙○○於94年12月30日審理時具結證稱：伊都是向「阿
    文」購買海洛因，「阿文」就是甲○○，．．聯絡方式是撥
    打0000000000號該支電話。伊有錢的話就天天買，如果沒有
    錢的話就2、3天買1 次，依照通聯紀錄，如果伊有打電話的
    話，伊那次就有買，伊要買才會打電話，海洛因的重量伊不
    清楚，每次都是1包3千元。每次都是「阿文」接電話，只有
    出事那天是丁嘉華接的，因為開庭的時候伊有聽過丁嘉華的
    聲音，所以伊可以確認出事那天是丁嘉華接的電話。伊是用
    伊的0000000000 號行動電話跟「阿文」聯絡，其他的時候
    有用過公共電話聯絡過，也有曾跟朋友借電話聯絡。每次交
    毒品地點都相同，都是在被查獲的便利商店前等語明確（見
    原審94年度訴字第2915號影印卷宗第343至345頁）。
  核證人乙○○與被告甲○○間並無親誼或怨隙，應不致故為
　  不利於被告甲○○之陳述，其證詞應具憑信性，則由證人乙○○上開陳述可知，被告甲○○與丙○○一同送貨予乙○○
    至少有2次，與丁嘉華一同送貨予乙○○則為1次，其餘出售
    予乙○○之毒品海洛因，均由甲○○自行送貨，且自94年5
    月15日起至同年7月13日止，有時每日、有時隔2、3日即出
    售1次，被告甲○○所辯伊送貨之次數僅十餘次云云，顯為
    避重就輕之詞，不可採信。
  (2)證人丁嘉華於原審94年度訴字第3556號案件審理丙○○販毒
    一案時，就上情亦具結證述綦詳：
  證人丁嘉華具結證稱：伊於94年7月14日曾送海洛因到臺中
    市○○路及崇德二路口給乙○○而為警查獲。當天因為乙○○打電話來要來買毒品，陳榮科自電腦桌拿出毒品，叫伊拿
    毒品出去給乙○○。伊與「阿文」還有送過1次毒品給乙○○，該次是「阿文」接的電話，「阿文」叫伊陪他出去。伊
    曾看過丙○○陪「阿文」出去過2次，該2次都是「阿文」接
    電話後找丙○○一起出去，他們是拿毒品給人。伊與「阿文
    」第1次出去送毒品時，是「阿文」收的錢，伊看「阿文」1
    天送完東西後，收回來的錢都交給陳榮科。伊於案發前1 星
    期就搬到陳榮科家中住，在陳榮科住處查獲的毒品是陳榮科
    所有，「阿文」就是在庭的甲○○，陳榮科是本案最大的頭
    等語（見原審94年度訴字第3556號影印卷宗第177頁至第193
    頁背面）。
　核證人丁嘉華與被告甲○○間並無親誼或怨隙，應不致故為
　  不利於被告甲○○之陳述，又證人丁嘉華所為上揭陳述，亦
    同時供明自己如何參與販毒行為，倘非確有其事，丁嘉華豈
    可能故為不利自己之陳述？且證人丁嘉華就其如何與被告甲○○送交毒品海洛因予乙○○一節，核與證人乙○○所述情
    節相符，堪信證人丁嘉華上揭陳述具憑信性。則由證人丁嘉
    華上開陳述可知，其於案發之94年7月14日前1星期，即94年
    7月7日搬入陳榮科家中居住，開始參與上開以陳榮科為首之
    販毒行為，由陳榮科供應販賣所需之毒品海洛因，而其與被
    告甲○○販毒所得款項均交回由陳榮科收執；且其參與販毒
    期間，被告甲○○曾有2次與丙○○一同送交毒品海洛因，
    亦曾與丁嘉華一同送交毒品海洛因予乙○○1次。堪信被告
    甲○○與陳榮科、丁嘉華、丙○○間均有販賣毒品海洛因之
    犯意聯絡及行為分擔。被告甲○○所辯伊在丁嘉華加入後就
    未再繼續送貨云云，顯為卸責之詞，不可採信。
  (3)又依同案共犯丙○○於原審94年度訴字第3556號案件審理中
    供稱：其自94年5月開始即與陳榮科互有聯絡，且自彼時起
    ，陳榮科陸續提供海洛因供其無償施用，且其於94年5、6月
    間即在陳榮科家中見過被告甲○○數次等語（見原審94年度
    訴字第3556號影印卷宗第26頁至第31頁背面），暨依卷附之
    行動電話之通聯紀錄觀之，丙○○所使用之0000000000號行
    動電話，於94年5月15日起與陳榮科上開住處之（04）00000
    000號電話有通聯情形，自94年6、7月份開始即與販毒使用
    之0000000000號行動電話有密切之通聯紀錄，堪認丙○○係
    自94年5月15日起即加入該販毒集團；而丙○○送交毒品海
    洛因予乙○○時，係與被告甲○○同行，已詳如前述，足認
    被告甲○○於94年5月15日亦已加入本案販毒集團。被告甲○○辯稱伊於94年6初始加入本案販毒集團云云，顯為推諉
    卸責之詞，不可採信。至選任辯護人雖具狀辯稱甲○○於94
    年5月21日、同月23日至26日及同年6月1日至6月3日曾至草
    屯療養院及福生診所住院作戒除毒癮治療一節，核被告甲○○於何時何地如何戒除毒癮，與其參與本案販毒集團之犯行
    無涉，自難執為有利於被告甲○○之認定，附此敘明。
  (4)本件被告甲○○參與本案販毒集團，所販賣海洛因予證人乙○○之次數暨販毒所得若干，綜據前揭證人丁嘉華、丙○○
    及乙○○之陳述，被告甲○○係於94年5月15日加入販毒集
    團，證人乙○○當時「有錢的話就每天買，沒有錢的話就2
    、3天購買1次」、「每月10日後即每天購買」、「每月10
    日之前係2、3天購買1次」、其「撥打0000000000號行動電
    話就是要購買毒品」等情（見原審94年度訴字第2915號影卷
    第343至第345頁）；暨依證人乙○○使用之門號0000000000
    號行動電話，與前揭販毒集團使用之0000000000號行動電話
    通聯情形觀之，自94年6月24日起至6月30日止、其間除6月
    25日外，又自同7月1日起至7月14日止、其間除7月6日外，
    每日均有通聯情形（見0000000000號行動電話之通聯紀錄卷
    ），可知：
　被告甲○○係於94年5月15日加入販毒集團，而證人乙○○
    係於每月10日後即每天購買毒品海洛因，即94年5月15日至5
    月31日止，每天購買1次，共17次。
  又自94年6月1日至23日止，雖無通聯紀錄可查，惟證人乙○○證稱之前是撥打別支行動電話，每月10日之前係2、3天購
    買1次，茲以有利於被告認定之3天為基準，故認定自94年6
    月1日至9日，每隔3日購買1次，共3次；自94年6月10日至23
    日則每天購買1次，共14次；而自94年6月24日至30日止，除
    25 日無通聯紀錄顯示無買賣毒品外，共6次，總計94年6月
    間共購買毒品海洛因23次。
  自94年7月1日起至94年7月14日止，除94年7月6日無通聯紀
    錄顯示並無買賣毒品外，共13次，而其中於7月14日之交易
    ，因未完成即為警查獲，係屬未遂。
　綜上計算結果，被告自94年5月15日起至94年7月14日止，其
  　參與本案販毒集團共販毒予乙○○53次，其中1次係未遂而
    未得款，其餘52次均完成交易，每次均以3千元之價量成交
    ，共得款15萬6千元。
  (二)被告甲○○如何自94年6月下旬某日起至同年7月14日止，與
    陳榮科、丙○○等人，在上開陳榮科之住處，販賣毒品海洛
    因，由被告甲○○負責送貨予丁金增、丁嘉華兄弟2人，共
    計10次等情，有下列事證可資證明：
  (1)證人丁金增就上情具結證述綦詳：
　證人丁金增於原審94年度訴字第3556號案件審理丙○○、丁
  　嘉華販毒一案時，具結證稱：伊與弟弟丁嘉華自94年6月20
    幾日，自雲林縣北上臺中後，是陳榮科開車載伊與丁嘉華至
    陳榮科北屯路住處住2、3天。當時伊有看到陳榮科與甲○○
    在施用海洛因，就問他們毒品來源，陳榮科在其住處有免費
    提供海洛因給伊與丁嘉華施用，並說如要毒品則要向在場之
    「阿文」（即被告甲○○）他們買。伊自94年6月20幾日陸
    續開始向「阿文」買，直到7月14日共購買10次，其中2次價
    格各2千元，8次價格各1千元，但購買1千元部分有2次並未
    當場付錢，之後也沒有付錢。伊都在陳榮科住處或約在臺中
    市○○路與文心路口之加油站或其位於臺中市○村路租處交
    易，伊會先以行動電話撥打陳榮科、「阿文」使用之行動電
    話或陳榮科住處之市內電話，如確認陳榮科或「阿文」其中
    1人在家時，伊就會與丁嘉華一同過去買毒品，毒品都是「
    阿文」當場從他身上，或從他與丙○○共同休息的房間內取
    出交付，伊再將錢交給「阿文」，當時陳榮科也在，其中丙○○也在場1、2次；伊與丁嘉華後來也有再到陳榮科住處居
    住1、2天，這種情形有2、3次，這段期間也有看過丙○○接
    獲電話，接完電話後他就拿毒品出去了，伊所說的「阿文」
    就是庭上之甲○○無誤等語（見原審94年度訴字第3556號影
    印卷宗第205至210頁背面）。
  證人丁金增於原審94年度訴字第2915號案件審理陳榮科販毒
    一案時具結證稱：伊與陳榮科是在嘉義看守所，因是同房室
    友而認識的。伊在出所後，到臺中找工作時，才知道陳榮科
    有在賣毒品海洛因。伊與伊弟弟丁嘉華於94年6月底來臺中
    要找工作。從94年6月底到7月14日丁嘉華被查獲這段期間，
    伊與丁嘉華有去找過陳榮科，也有一起住在陳榮科家中，但
    丁嘉華住在陳榮科住處較久。伊是直接向「阿文」（即被告
    甲○○）接洽購買海洛因之事，每次買1千元或2千元左右，
    時間不一定，但都是94年6月底之後的事，地點分別是在陳
    榮科家中、中港路與文心路、還有一處是美村路陳榮科租給
    「阿文」他們住的房子，伊也曾在那邊住過幾天，都是由「
    阿文」將海洛因交給伊等語（見原審94年度訴字第2915 號
    影印卷宗第356至359頁）。
  (2)證人丁嘉華於原審94年度訴字第2915號案件審理陳榮科販毒
    一案時具結證稱：伊跟丁金增有跟陳榮科買過海洛因。是從
    94年6月底，剛上來臺中的時候，是在陳榮科家中買的，每
    次購買1千或2千元，每次都是1小包，重量伊不清楚，伊拿
    多少錢給陳榮科，陳榮科就拿多少量海洛因給伊。次數伊與
    丁金增加起來約7、8次，丁金增也有出面向陳榮科買過，伊
    的部份都是與丁金增一起合買。海洛因大部分都是甲○○拿
    給伊，但是開口要買時，伊是向陳榮科開口，錢伊就交給甲○○。甲○○是從陳榮科家裡的房間拿出海洛因等語（見原
    審94年訴字第2915號影印卷宗第347、348頁）。
  (3)核證人丁金增、丁嘉華與被告甲○○間並無親誼或怨隙，應
    不致故為不利於被告甲○○之陳述，且證人丁金增、丁嘉華
    就其2人如何向被告甲○○購買毒品海洛因、購買次數、價
    量等情節，互核相符，堪信證人丁金增、丁嘉華上揭陳述具
    憑信性。則由證人丁金增、丁嘉華上開陳述可知，其2人確
    於上揭時間、地點向被告甲○○購買毒品海洛因，先後共計
    10次，其中8次，每次價量為1千元，因有2次未收得款項，
    得款僅6千元；其餘2次價量各為2千元，得款4千元，合計得
    款1萬元。
  (4)至證人丁金增雖於原審審理時曾證述「（問：你有跟被告直
    接買過毒品？）沒有」，惟又改稱「（問：請求提示94年訴
    字第3556號94年12月28日審判筆錄第32、33頁，提到在陳榮
    科家拿錢給阿文，阿文給你毒品而已，為何當時這樣說？）
    我那時到那裡時，陳榮科是有叫阿文拿毒品給我，但是我有
    時將錢放在桌上而已」、「（問：何時記憶較清楚？）應該
    是那時作證時比較清楚，但是他們那裡有點複雜」等語（見
    原審卷宗第94頁），可知證人丁金增於原審審理時所為「沒
    有（跟被告直接買過毒品）」之陳述，係因時隔日久而記憶
    不清所致，自無從採為有利於被告之認定，附此敘明。
  (三)按共同正犯之意思聯絡，原不以數人間直接發生者為限，即
    有間接之聯絡者，亦包括在內；如甲分別邀約乙、丙犯罪，
    雖乙、丙間彼此並無直接之聯絡，亦無礙於其為共同正犯之
    成立。且共同實施犯罪行為之人，在合同意思範圍以內，各
    自分擔犯罪行為之一部，相互利用他人之行為，以達其犯罪
    之目的者，即應對於全部所發生之結果，共同負責（最高法
    院77年臺上字第2135號、28年上字第3110號判例意旨可資參
    照）。被告甲○○參與販毒期間，曾有2次與丙○○一同送
    交毒品海洛因，亦曾與丁嘉華一同送交毒品海洛因予乙○○
    1次，其餘則由被告甲○○自行送貨，又曾負責將毒品海洛
    因出售並交付予丁金增、丁嘉華兄弟2人，已見前述，則被
    告甲○○、丙○○、丁嘉華等人與陳榮科間，就各自加入之
    時間起，相互間均有販賣毒品海洛因之犯意聯絡及行為分擔
    ，自應對於彼此與同案共犯間就各自加入之時間起之販毒行
    為同負共犯責任。
  (四)此外，復經證人即查獲警員王書勛、吳登慶於原審94年度訴
    字第2915號案件審理陳榮科販毒一案時，就查獲本案經過及
    搜索陳榮科上開住處，發現大量毒品之經過具結證述綦詳（
    見原審94年度訴字第2915號影印卷宗第168頁至第171頁）；
    又查獲當日在丁嘉華身上扣得之白色粉末1包，及在丁嘉華
    指證之陳榮科住處房間內搜獲之白色粉末29包（按：在丁嘉
    華房間1包、客廳電腦桌抽屜內27包、沙發椅墊下1包），經
    法務部調查局鑑定結果，均含有毒品海洛因成分，其中1包
    驗餘淨重0.73公克，空包裝重0.34公克，另29包合計驗餘淨
    重31.79公克，空包裝總重7.22公克等情，有該局94年10月6
    日調科壹字第120016518號、94年10月7日調科壹字第120016
    519號鑑定通知書附卷可稽（見94年度偵字第11609號卷第69
    頁、第71頁），復有查獲毒品之現場平面圖1份、當場拍攝
    之照片8張在卷可佐（見中分六行字第0940001029號警卷第
    21頁背面、第27頁背面至第28頁），堪信被告甲○○與丙○○、丁嘉華等人參與以陳榮科為首之販毒集團，確係共同販
    賣第一級毒品海洛因。
  (五)按販賣海洛因係違法行為，非可公然為之，亦無公定價格，
    容易分裝並增減份量，而每次買賣之價量，可能隨時依雙方
    關係深淺、資力、需求量及對行情之認知、來源是否充裕、
    查緝是否嚴緊、購買者被查獲時供述購買對象之可能風險之
    評估等，而異其標準，非可一概而論，從而販賣之利得，除
    被告就販入、販出之價量俱明確供述外，委難察得實情，本
    件被告甲○○與丙○○、丁嘉華等人參與以陳榮科為首之販
    毒集團，就陳榮科取得毒品之確實重量、純度、價格，均未
    能明確供述，致無從精確計算查知被告等人販賣海洛因所獲
    利潤之數額，惟被告甲○○與丁嘉華、丙○○參與販毒期間
    ，均曾由陳榮科提供毒品海洛因免費施用，已獲有免費施用
    毒品海洛因之不法利益，可知被告甲○○販出毒品時，確實
    獲有不法利益，又參以我國政府一再宣示反毒決心，施用、
    販賣毒品均屬違法行為，此為國人所週知，而被告甲○○與
    上揭購買毒品者，既非至親或有特殊之情誼關係，衡情被告
    甲○○當無甘冒刑罰制裁之重典而毫無利得，足證被告甲○○出售毒品海洛因，顯有圖利之意圖。
  (六)綜上所述，被告甲○○共同販賣第一級毒品海洛因之犯行堪
    予認定。本件事證明確，應依法論科。
二、論罪科刑理由：
　(一)法律變更之比較說明：
  　被告行為後，刑法於94年2月2日修正公布，並於95年7月1日
    施行。按行為後法律有變更者，適用行為時之法律，但行為
    後之法律有利於行為人者，適用最有利於行為人之法律，現
    行刑法第2條第1項定有明文。有關本案新舊法比較及適用，
    除詳如附表參所示外，敘明如下：
  (1)查此次刑法第28條共同正犯規定，亦有修正，分別適用新、
    舊法比較結果，刑法第28條原規定「2人以上共同『實施』
    犯罪之行為者，皆為共同正犯」，新法修正為「2人以上共
    同『實行』犯罪之行為者，皆為共同正犯」，將舊法之「實
    施」修正為「實行」。原「實施」之概念，包含陰謀、預備
    、著手及實行等階段之行為，修正後僅共同實行犯罪行為始
    成立共同正犯。是新法共同正犯之範圍已有限縮，排除陰謀
    犯、預備犯之共同正犯。新舊法就共同正犯之範圍既因此而
    有變動，自屬犯罪後法律有變更，而新法之規定並非較有利
    於被告，應適用被告行為時之規定。
  (2)刑法第56條連續犯之規定業經修正刪除，刪除後數行為將予
    分論併罰，而數罪併罰之結果較論以連續犯裁判上一罪之情
    形為重。經比較新舊法結果，以修正前舊法之規定有利於被
    告，自應適用行為時即舊法之規定，即應依連續犯之規定論
    處。
　(二)對被告論罪之說明：
　(1)按海洛因為毒品危害防制條例第2條第2項第1款明定列管之
    第一級毒品，任何人非經許可，不得販賣、運輸、持有。核
    被告甲○○上揭參與出售海洛因予乙○○、丁金增、丁嘉華
    既遂犯行，係犯毒品危害防制條例第4條第1項之販賣第一級
    毒品罪。
  (2)又共犯陳榮科於查獲當日因接獲證人乙○○之聯絡電話，即
    囑丁嘉華前往約定地點交付乙○○欲購買之毒品，嗣因被查
    獲始未得逞，可見該販毒集團當次交易雖未得逞，惟確有出
    售海洛因之犯意，並由丁嘉華攜帶毒品前往交付，已著手實
    施販毒行為。此與所謂「陷害教唆」，係指行為人原無犯罪
    之意思，純因具有偵查犯罪職權公務員之設計誘陷，以唆使
    其起意之情節不同，證人乙○○雖係協助警方辦案而以電話
    聯繫購買毒品事宜，仍不影響被告等人販毒罪責之成立。而
    證人乙○○固無購買毒品之真意，惟其與該販毒集團已達成
    買受海洛因意思表示之形式上合意，因未完成買賣毒品之交
    易行為，且因無證據證明被告甲○○就該次交易之毒品海洛
    因有何參與販入之犯行，故查獲當日之販毒犯行，應為未遂
    （最高法院89年度臺上字第3434號判決意旨參照），被告此
    部分犯行，係犯毒品危害防制條例第4條第6項、第1項之販
    賣第1級毒品未遂罪；檢察官就此部分，雖未論述被告犯有
    同條例第4條第6項、第1項販賣第1級毒品未遂罪，惟此部分
    犯罪事實於起訴書中業已載明，僅漏列法條，自應論究之。
  (3)被告甲○○販賣前持有第一級毒品之低度行為，應為販賣第
    一級毒品之高度行為所吸收，不另論罪。被告甲○○與丁嘉
    華、丙○○、陳榮科4人間，就犯罪事實欄一(一)所示行為，
    暨與陳榮科、丙○○3人間，就犯罪事實欄一(二)所示行為，
    均就前述其等各自加入之時間起所參與之犯行，彼此間有犯
    意聯絡及行為分擔，均為共同正犯。
  (4)被告甲○○先後多次販賣第一級毒品之犯行，時間緊接，所
    犯係構成要件相同之罪名，顯係分別基於概括犯意反覆為之
    ，為連續犯，應依修正前刑法第56條規定，論以販賣第一級
    毒品既遂之1罪，除法定本刑中為死刑、無期徒刑部分，依
    法不得加重外，法定本刑為罰金刑部分，應加重其刑。
  (5)檢察官移送併辦之如犯罪事實欄一(二)所示關於陳榮科、丙○○及被告甲○○共同販賣毒品海洛因予丁金增、丁嘉華等犯
    行，雖未據起訴，惟與起訴成罪部分有裁判上一罪關係，為
    起訴效力所及，自應併予審究，附此敘明。
  (6)按販賣第一級毒品罪之法定刑為死刑或無期徒刑，然同為販
    賣第一級毒品之人，其原因動機不一，犯罪情節未必盡同，
    或有大盤毒梟者，亦有中、小盤之分，甚或僅止於吸毒者友
    儕間為求互通有無之有償轉讓者亦有之，其販賣行為所造成
    危害社會之程度自屬有異，法律科處此類犯罪，所設之法定
    最低本刑卻同為「死刑或無期徒刑」，不可謂不重。於此情
    形，倘依其情狀處以較輕之徒刑，即足以懲儆，並可達防衛
    社會之目的者，自非不可依客觀之犯行與主觀之惡性二者加
    以考量其情狀，是否有可憫恕之處，適用刑法第59條之規定
    酌量減輕其刑，期使個案裁判之量刑，能斟酌至當，符合比
    例原則。本件被告甲○○參與本案販毒集團，其經手販賣第
    一級毒品部分，次數及得款金額雖非少，惟其經手販毒之對
    象僅限於乙○○、丁金增、丁嘉華等人，且本案販毒集團係
    以陳榮科為首，被告甲○○與與丁嘉華、丙○○參與販毒期
    間，係獲取由陳榮科提供毒品海洛因免費施用之不法利益，
    已如前述，可知被告甲○○獲取之利益尚非龐大，所生之危
    害與惡性極重之大毒梟有別，倘予以宣告法定最低度刑期無
    期徒刑仍嫌過重，難謂符合罪刑相當性及比例原則，更無從
    與大毒梟之惡行有所區隔，客觀上足以引起一般之同情，其
    犯罪情狀尚有可憫之處，此部分爰依刑法第59條規定，酌量
    減輕其刑。
  (三)原審對被告論罪科刑，固非無見，惟(1)就查獲當日由丁嘉華
    前往約定地點交付乙○○欲購買之毒品，因被查獲而販賣未
    遂之犯行，原審判決事實欄已經載明，惟理由中漏未論究，
    自有未合。(2)原審判決就附表參所示之法律條文，未就修正
    前後如何適用為比較說明，又新舊法就共同正犯之範圍已有
    變動，屬犯罪後法律有變更，而新法第28條之規定並非較有
    利於被告，應適用被告行為時之規定，已見前述，原審卻認
    應適用修正後之刑法第28條，亦有未洽。被告上訴意旨否認
    部分犯行，指摘原審判決量刑太重云云，固無理由，惟原審
    判決既有上開可議之處，自屬不能維持，應由本院將原判決
    予以撤銷改判。爰審酌被告有施用毒品之劣行，其對於販賣
    毒品足使購買施用者導致精神障礙與性格異常，甚至造成人
    民生命健康有受損之危險以及成癮性，對身體健康危害至鉅
    ，其為圖免費施用毒品等不法利益，加入販毒集團牟利，多
    次出售毒品予乙○○、丁金增、丁嘉華，暨其販毒所得利益
    暨在該集團中地位、擔任之角色，及其於本院審理時坦承部
    分犯行，尚見悔意等一切情狀，量處如主文第2所示之刑，
    以示懲儆。
　(四)從刑之諭知：
  (1)本件在同案共犯丁嘉華身上查扣之海洛因1包（即如附表壹
    編號1所示），及在陳榮科住處所扣得如附表壹編號3所示之
    海洛因，係被告及同案共犯販賣用或共犯丁嘉華施用之第一
    級毒品，為違禁物，依毒品危害防制條例第2條之規定，屬
    第一級毒品，不問屬於犯人與否，均應依毒品危害防制條例
    第18條第1項前段規定，諭知沒收銷燬之。
  (2)扣案如附表壹編號2、4所示前開毒品之外包裝袋30個（其中
    1 包空包裝重0.34公克，另29包空包裝重7. 22公克）係用
    於包裹毒品，防其裸露、潮濕，便於攜帶販賣，係供販賣毒
    品所用之物，依毒品危害防制條例第19條第1項之規定，應
    宣告沒收之。
  (3)再按毒品危害防制條例第19 條第1 項規定，犯販賣毒品罪
    者，其犯罪所得之財物均沒收之，係採義務沒收主義。故販
    賣毒品所得之對價，不問其中成本若干，利潤多少，均應全
    部諭知沒收，貫徹政府查禁煙毒之決心，以符立法本旨（最
    高法院91年度台上字第2419號判決意旨參照）。被告等因販
    賣第一級毒品所得為16萬6千元，均未扣案，已如前述，均
    應依毒品危害防制條例第19條第1項規定，宣告沒收，如全
    部或一部不能沒收時，以被告財產抵償之。
　(4)按毒品危害防制條例第19條第1項規定，屬相對沒收主義之
    立法，其應沒收之物，應以屬被告所有者為限（最高法院93
    年度臺上字第462號判決意旨參照）。本件未扣案之門號
    0000000000號行動電話SIM卡，為不知情之陳衛憲所申請，
    此有該行動電話之申租資料1份附於原審94年度訴字第3556
    號審理卷第169頁可稽，尚非被告等人所有之物，自不得予
    以宣告沒收。至裝放該0000000000號門號行動電話機具，雖
    為被告及其所屬販毒集團供販賣海洛因所用之物，惟未經扣
    案，且無證據證明為被告及其所屬販毒集團成員所有，亦無
    從為沒收之諭知，附此敘明。
參、不另為無罪諭知部分：
一、公訴意旨另以：被告甲○○與陳榮科自94年3月上旬某日起
    至同年5月14日止，即由乙○○以其使用之電話號碼0000000
    000號行動電話或公共電話，撥打陳榮科、被告甲○○該販
    毒集團所使用之電話號碼0000000000號行動電話、及其他不
    詳之行動電話，由被告甲○○接聽後，約在位於臺中市○○
    區○○路與崇德二路口之便利商店外交易，由被告甲○○前
    往送1包價值3千元之海洛因予乙○○，被告甲○○並於取得
    價款後，返回陳榮科臺中市○○區○○里○○路409之23號
    住處交付陳榮科收執，因認被告甲○○此部分涉有毒品危害
    防制條例第4條第1項之罪嫌。
二、按犯罪事實應依證據認定之，無證據不得認定犯罪事實，又
    不能證明被告犯罪者，應諭知無罪之判決，刑事訴訟法第
    154條第2項、第301 條第1項分別定有明文。而事實之認定
    ，應憑證據，如未能發現相當之證據，或證據不足以證明，
    自不能以推測或擬制之方法，以為裁判基礎（最高法院40年
    臺上字第86號判例意旨參照）。又認定犯罪事實所憑之證據
    ，雖不以直接證據為限，間接證據亦包括在內；然而無論直
    接或間接證據，其為訴訟上之證明，須於通常一般之人均不
    致有所懷疑，而得確信其為真實之程度者，始得據為有罪之
    認定（最高法院76年臺上字第4986號判例意旨參照）。檢察
    官認被告涉有此部分販賣第一級毒品罪嫌，無非以乙○○於
    警詢及偵查中指稱：伊於94年3月上旬起開始，向綽號「阿
    文」之男子購買海洛因。伊的行動電話號碼是0000000000
    號。伊是以該支行動電話撥打綽號「阿文」之男子所使用之
    0000000000號行動電話向他買海洛因。每次都是1包3千元，
    1包量多少伊不知道，伊3個月餘共買100次以上等語（見臺
    中市警察局第六分局中分刑字第0940001029刑事偵查卷宗第
    13頁背面）以及中華電信股份有限公司0000000000號電話雙
    向通聯紀錄1份為其主要論據。
二、訊據被告堅詞否認有此部分販賣第一級毒品犯行。經查：
  (一)依卷附之中華電信股份有限公司0000000000號電話雙向通聯
    紀錄內容觀之，查無任何有關於該行動電話於94年3月上旬
    之通聯紀錄，尚難以中華電信股份有限公司0000000000號電
    話雙向通聯紀錄，遽認被告於94年3月上旬某日起至同年5月
    14日止，即參與本案販毒集團販賣第一級毒品予乙○○。
  (一)證人乙○○於警詢及原審94年度第2915號案件審理時雖曾指
    稱伊自95年3月上旬即向被告購買第一級毒品海洛因（見原
    審94年度訴字第2915號卷第164頁），惟乙○○於偵查中亦
    曾指稱「（問：94年7月14日下午4點為警查獲之海洛因，向
    何人購買的？）是向1位綽號阿文的男子買的．．．我跟他
    買了2、3個月」等語（見臺灣臺中地方法院檢察署94年度偵
    字第11609號卷第60頁），則依證人乙○○所述，以94年7
    月14日查獲前2、3月核算其向被告甲○○購買毒品之日期，
    並非係95年3月上旬；況依卷附之中華電信股份有限公司
    0000000000號電話雙向通聯紀錄內容觀之，查無任何有關於
    該行動電話於94年3月上旬之通聯紀錄，尚難遽認被告甲○○於94年3月上旬某日即參與本案販毒集團販賣第一級毒品
    予乙○○。
  (二)又被告甲○○與同案共犯丙○○均係自94年5月15日起加入
    本案販毒集團，已詳見前述，且本院查無其他積極證據足資
    證明被告甲○○於94年3月上旬起至94年5月14日止，已加入
    本案販毒集團販賣第一級毒品予乙○○，被告甲○○此部分
    犯行尚不能證明，原應為無罪之諭知，因檢察官認被告甲○○此部分犯行與上開經本院判處有罪部分，具有連續犯之裁
    判上一罪關係，爰不另為無罪之諭知，附此敘明。
據上論斷，應依刑事訴訟法第369條第1項前段、第364條、第299
條第1項前段，毒品危害防制條例第4條第1項、第18條第1項前段
、第19條第1項，刑法第2條第1項、刑法第11條前段、第59條、
修正前刑法第28條、第56條，判決如主文。
本案經檢察官丁○○到庭執行職務。
中　　華　　民　　國　　96　　年　　8 　　月　　29　　日
            刑事第十一庭  審判長法　官　陳　朱　貴
                                法　官　胡  文  傑
                                法　官　何  志  通
上列正本證明與原本無異。
如不服本判決應於收受送達後十日內向本院提出上訴書狀，其未
敘述上訴之理由者並得於提起上訴後十日內向本院補提理由書（
均須按他造當事人之人數附繕本）。
                                書記官　高　麗　淇
中　　華　　民　　國　　96　　年　　8　　月　　29 　日
附表壹：
┌──┬─────────────────────┬──────────────┐
│編號│物　品　名　稱　及　數　量                │ 查      獲      地     點  │
├──┼─────────────────────┼──────────────┤
│1   │海洛因（驗餘淨重0.73公克）                │ 在台中市○○路與崇德二路   │
│    │                                          │ 口同案共犯丁嘉華身上起出   │
├──┼─────────────────────┤                            │
│2   │盛裝海洛因之包裝袋1 個（空包裝重0.34公克）│                            │
├──┼─────────────────────┼──────────────┤
│3   │海洛因（驗餘淨重31.79公克）               │ 在台中市○○區○○路409之23│
├──┼─────────────────────┤ 號1樓客廳沙發椅墊下、客廳電│
│4   │盛裝海洛因之包裝袋29個（空包裝重7.22公克）│ 腦桌抽屜內、丁嘉華房內查獲 │
└──┴─────────────────────┴──────────────┘
附表貳：
┌────┬─────────────────────────────────┐
│共犯姓名│裁　　　　             判　　　　　　　　　　情　　　　　　　　形 │
├────┼─────────────────────────────────┤
│丁嘉華  │因共同販賣第一級毒品，業經本院以95年度上訴字第507號判決判處有期   │
│　　　　│徒刑5年確定。　　                                                 │
├────┼─────────────────────────────────┤
│丙○○  │因共同販賣第一級毒品，業經本院以95年度上更(一)字第349號判決判處有期 │
│        │徒刑5年6月確定。                                                  │
├────┼─────────────────────────────────┤
│陳榮科　│經本院95年度上重更(一)字第66號判決判處共同連續販賣第一級毒品，處無期│
│　　　　│徒刑，褫奪公權終身；上訴後經最高法院發回，經本院96年度上重更(二)字第│
│　　　　│第34號判決判處共同連續販賣第一級毒品、轉讓第一級毒品，應執行無期徒│
│　　　　│　刑，褫奪公權終身。                                              │
└────┴─────────────────────────────────┘
附表參
┌──┬─────┬─────────────────────────┐
│編號│修正事項  │         新、舊法之比較適用                       │
├──┼─────┼─────────────────────────┤
│ 1  │刑之酌減  │刑法第59條原規定：「犯罪之情狀可憫恕者，得酌量減輕│
│    │          │其刑」，修正後第59條規定：「犯罪之情狀顯可憫恕，認│
│    │          │科以最低刑仍嫌過重者，得酌量減輕其刑」。觀諸該條修│
│    │          │正理由，修正目的係為強調「可憫恕情狀較為明顯」之要│
│    │          │件，以防止刑之酌減遭濫用，且將實務上向來所持「認縱│
│    │          │予宣告法定最低刑度猶嫌過重」之見解，使其明文化。綜│
│    │          │合比較修正前、後之條文，其修正前後結果並無不同，自│
│    │          │無庸適用刑法第2條第1項規定。                      │
├──┼─────┼─────────────────────────┤
│ 2  │死刑之減輕│修正前刑法第64條規定：「死刑減輕者，為無期徒刑，或│
│    │          │為15年以下12年以上有期徒刑」，修正後第64條規定：「│
│    │          │死刑減輕者，為無期徒刑」，經比較修正前、後之規定，│
│    │          │應以修正前之規定較有利於行為人                    │
├──┼─────┼─────────────────────────┤
│ 3  │無期徒刑之│修正前第65條規定：「無期徒刑減輕者，為7 年以上有期│
│    │減輕      │徒刑」，修正後第65條規定：「無期徒刑減輕者，為20年│
│    │          │以下15年以上有期徒刑」，經比較修正前、後之規定，應│
│    │          │以修正前之規定較有利於行為人                      │
├──┼─────┼─────────────────────────┤
│ 4  │主刑罰金刑│刑法第33條第5款有關罰金刑部分，在新法部分係規定為 │
│    │部分      │罰金：新臺幣1,000元以上，以百元計算之。而舊法時則 │
│    │          │係規定為罰金：1元以上。經比較修法前後之規定，應認 │
│    │          │修正前刑法第33條第5款之規定，對行為人有利。       │
├──┼─────┼─────────────────────────┤
│ 5  │罰金之減輕│刑法修正前對罰金之減輕並未規定，乃因修正前刑法第33│
│    │          │條規定罰金為1 元以上，倘減輕之，即可能造成不滿1 元│
│    │          │之零數，惟修正後刑法第33條已明定罰金為新台幣1 千元│
│    │          │以上，當不致因減輕其最低度刑，而產生不滿1 元之零數│
│    │          │，是以修正後第69條規定罰金之加減，其最高及最低度刑│
│    │          │同加減之。比較修正前、後之規定，應以修正前之規定較│
│    │          │有利於行為人                                      │
└──┴─────┴─────────────────────────┘
